【裁判字號】    99,台上,5248
【裁判日期】    990819
【裁判案由】    違反廢棄物清理法
【裁判全文】
最高法院刑事判決            九十九年度台上字第五二四八號
上  訴  人  甲○○
選任辯護人  張居德律師
上  訴  人  乙  ○
選任辯護人  陳武璋律師
上列上訴人等因違反廢棄物清理法案件，不服台灣高等法院台中
分院中華民國九十八年八月二十七日第二審更審判決（九十八年
度重上更(三)字第四０號，起訴案號：台灣台中地方法院檢察署八
十九年度偵字第一七八九四號、九十年度偵字第三五二二號），
提起上訴，本院判決如下：
    主  文
上訴駁回。
    理  由
按刑事訴訟法第三百七十七條規定，上訴於第三審法院，非以判
決違背法令為理由，不得為之。是提起第三審上訴，應以原判決
違背法令為理由，係屬法定要件。如果上訴理由書狀並未依據卷
內訴訟資料，具體指摘原判決不適用何種法則或如何適用不當，
或所指摘原判決違法情事，顯與法律規定得為第三審上訴理由之
違法情形，不相適合時，均應認其上訴為不合法律上之程式，予
以駁回。本件原判決綜合全部卷證資料，認定上訴人甲○○、乙
○有如其事實欄所載之違反廢棄物清理法及水利法犯行，已詳敘
所憑之證據與認定之理由；對於甲○○辯稱因地主同意或受託整
地，始載運營建剩餘廢土等至現場填地，在所示Ａ區、Ｂ區、Ｆ
區、Ｇ區乃傾倒營建廢土，非屬廢棄物範圍，縱夾雜比例不高之
其他廢棄物，無違反廢棄物清理法規定；上載區域是否屬「河川
行水區」土地，尚有未明，且無客觀事證證明其傾倒廢棄物填地
，有致流水改道、浸蝕護岸，而影響安全之虞云云。乙○所辯：
其受賴文賢（經判處罪刑確定）之託，在台中縣大里市○○街三
三之七號土地填土整地，與甲○○無違反廢棄物清理法之謀議；
其交付賴文賢之款項，非傾倒垃圾或一般建築廢棄物之對價，而
所傾倒廢棄土之地點非Ｇ區，亦無從指揮他人在該區傾倒垃圾，
無水利法致生公共危險情事云云，如何不足採信，亦依調查所得
證據詳予指駁、說明。因認上訴人等犯行明確，而撤銷第一審該
部分之科刑判決，改判變更檢察官起訴法條，依牽連犯關係，從
一重論處甲○○、乙○共同未依廢棄物清理法第四十一條第一項
規定領有廢棄物處理許可文件，從事廢棄物清除、處理罪刑。甲
○○上訴意旨略以：(一)、原判決先說明其於前審主張本案證人於
審判外之陳述無證據能力，繼謂其於原審就相關證據之證據能力
表示無異議或未表示異議，均有證據能力，有理由矛盾之違法；
原判決將其違反水利法及廢棄物清理法二罪（其餘罪名為不得上
訴第三審法院）論以牽連犯關係，適用法則不當。(二)、經濟部水
利署（下稱水利署）第三河川局及台中縣大里地政事務所僅以「
套繪圖籍」或「核對相關圖籍」之方式，即認定Ａ、Ｂ、Ｆ區係
在河川行水區內之國有未登記土地，原判決採為認定之依據，採
證違法；卷附水利署第三河川局民國九十一年六月十日、九十五
年十一月十四日、九十六年八月二十四日、九十八年五月十五日
等函文，或僅以假設、不確定語句為推論，未就案發時其傾倒廢
土已否填高河川高灘地？洪水來臨是否導致廢棄物遭沖走而產生
空洞？是否已危及堤防安全或已致公共危險或有否使流水改道、
浸蝕護岸而影響安全之虞等為判斷；或未說明由何機關何時核定
Ａ、Ｂ、Ｆ、Ｇ區所在為河川行水區？其公告字號、內容及行水
區範圍如何？原判決均未調查釐清，逕採上揭函文為其論罪之證
據，有證據調查未盡及理由不備之之違法。(三)、原審未調查本案
開挖內容夾雜木板、垃圾、廢瀝青塊等廢棄物之比率，遽認其所
傾倒之廢棄物無「營建剩餘土石方處理方案」之適用，論以違反
廢棄物清理法之罪，同有證據調查未盡及理由不備之可議等語。
乙○則略以：原判決認定其於八十九年四、五月間將廢棄物傾倒
於Ｇ區，又謂同年三、四月間僱用甲○○在Ｇ區掩埋建築廢棄物
，有理由矛盾之違法；甲○○警詢關鍵陳述與實情不符，對賴文
賢有利於乙○之證詞未說明不予採信之理由，亦有理由不備之違
誤等語。惟查：(一)、犯罪事實之認定、證據之取捨及證明力之判
斷，俱屬事實審法院之職權，苟其取捨判斷不違背經驗與論理法
則，即不能指為違法。本件原判決已詳細敘明依憑甲○○供承未
依規定申請領有廢棄物清除、處理許可文件，而有所載傾倒廢棄
物等事實；證人江慶昌、劉啟惠、同案被告黃正雄、盧錦旗、陳
清雲、廖文郁（均經判處罪刑確定）、賴文賢、乙○、甲○○分
別於警詢、偵審之證詞，佐以卷附相關之開挖現場紀錄表、開挖
內容物彙整表、現場蒐證照片及勘測圖、台中縣環境保護局及水
利署第三河川局等函文暨所附河川圖籍及資料、附件等證據資料
，參互勾稽判斷，於理由內逐一論述剖明其採證認事之理由，且
就摒棄上訴人等否認犯罪之各辯解，證人林瑞龍、廖文郁、乙○
等關於台中縣大里市西柳橋下土地，有請甲○○整地或交付甲○
○之建築廢土均為乾淨之磚角及廢土，或未目睹甲○○在河川地
傾倒廢棄物；證人江慶昌、賴文賢、甲○○關於未目睹乙○在Ｇ
區傾倒廢棄物，丟棄該區為石頭及磚塊或警偵訊所供不實，或乙
○未僱用甲○○在河川地填廢棄物等證詞，如何不足為甲○○或
乙○有利之認定等情，於理由內詳為論述、指駁，並敘明本於調
查所得之心證，分別定其取捨而為事實判斷之理由，所為論斷及
說明，無違經驗法則與論理法則，且屬事實審法院取捨證據職權
之適法行使，尚難漫指為違法；未同時說明與判決本旨無關之證
據如何不足採，乃取捨證據之當然結果，尚非理由不備。稽之原
審筆錄之記載，甲○○及其辯護人對原判決所引證人之警詢、偵
查陳述均未爭執其證據能力（見更(三)審卷第四八、一三三頁），
且經原審合法調查（同上卷第一二九頁以下審判筆錄），原判決
併已敘明該等陳述具有證據能力之理由，縱贅載甲○○於前審對
證據能力之意見，無礙原審對證據能力之判斷，採為甲○○犯罪
之論據，無違證據法則。(二)、刑事訴訟法所稱依法應於審判期日
調查之證據，係指與待證事實有重要關係，在客觀上顯有調查必
要性之證據而言，其範圍並非漫無限制，必其證據與判斷待證事
實之有無，具有關聯性，得據以推翻原判決所確認之事實，而為
不同之認定，若僅枝節性問題，或所證明之事項已臻明確，或就
同一證據再度聲請調查，自均欠缺其調查之必要性，未為無益之
調查，無違法可言。本件原判決已詳細敘明如何依憑卷附勘測圖
、開挖內容物彙整表、照片及相關台中縣環境保護局、水利署第
三河川局等函文暨所附河川圖籍及其他相關證據資料，認定所示
區域開挖之內容物非僅拆除建築物之磚塊、混凝土塊，明顯夾雜
木板、垃圾、廢瀝青塊等物，無「營建剩餘土石方處理方案」之
適用；Ａ區、Ｂ區、Ｆ區、Ｇ區均係位於河川行水區之國有未登
記土地，於該區域內棄置廢棄物之行為，除污染河川水質外，因
縮減河道寬度，減少水流通洪斷面，其妨礙水流、影響河川防洪
安全之客觀事證甚明等情之理由稽詳，所為論斷，符合論理法則
且不違背社會經驗之合理判斷，自難任指為違法，且說明違反廢
棄物清理法及水利法二罪為牽連關係，無適用法則不當之違法；
原判決因而認事證已明，併敘明Ａ、Ｂ、Ｆ區域所棄置之廢棄物
，於水利署第三河川局治理相關工程時，已併清除完竣，原地貌
已變異，無就甲○○之犯行是否「妨礙水流、影響河防」，再予
函詢或履勘現場必要之理由，並非無稽，未為不必要之調查，不
能指為違法；況稽之原審審判筆錄之記載，甲○○及其辯護人就
水利署第三河川局相關函文已表示無意見（見更(三)審卷第一三四
頁正背面、第一三五頁背面），亦未聲請上訴意旨(三)所載開挖內
容有如何待調查之事項（同上卷第一二九頁以下筆錄），審判長
於調查證據完畢時，尚詢問「尚有證據請求調查？」甲○○僅為
辯解，其辯護人則答稱「沒有」（同上卷第一三五頁背面、第一
三六頁）。於上訴本院時，始主張原審有該部分證據調查未盡之
違法，自非依據卷內資料而為指摘。此外，上訴意旨，就原審依
職權採證認事之適法行使，或就原判決已說明事項，專憑己見，
泛指為違法，且為單純事實之爭執，或與判決本旨無關之枝節問
題為事實之爭辯，俱非適法之第三審上訴理由，應認上訴人等該
部分之上訴為不合法律上之程式，均予以駁回。甲○○牽連犯竊
佔、恐嚇罪；乙○牽連犯竊佔罪部分，原判決係依刑法第三百二
十條第二項、第三百零五條論處，核屬刑事訴訟法第三百七十六
條第二、一款之案件，上揭廢棄物清理法部分之上訴既不合法，
自無從就該牽連之輕罪併為實體上審理，依刑事訴訟法第三百七
十六條規定，此部分既經第二審判決，自不得上訴於第三審法院
，上訴人等復提起上訴，顯非適法，應併予駁回。
據上論結，應依刑事訴訟法第三百九十五條前段，判決如主文。
中    華    民    國  九十九  年    八    月   十九   日
                      最高法院刑事第十一庭
                          審判長法官  石  木  欽
                                法官  洪  佳  濱
                                法官  韓  金  秀
                                法官  段  景  榕
                                法官  周  煙  平
本件正本證明與原本無異
                                      書  記  官
中    華    民    國  九十九  年    八    月  二十四  日
                                                      v

司法院資訊處製作；財團法人民間司法改革基金會備份。
